臺灣高雄地方法院民事判決　　　　　　　95年度訴字第4160號
原　　　告　戊○○
訴訟代理人　王國論律師
　　　　　　康進益律師
上　一　人
複　代理人　楊雪貞律師
被　　　告　己○○
　　　　　　庚○○
　　　　　　乙○○
　　　　　　甲○○
　　　　　　丁○○
兼　上一人
特別代理人　丙○○
上列當事人間請求遷讓房屋事件，本院於民國96年5 月29日言詞
辯論終結，判決如下：
    主      文
被告應將坐落高雄市苓雅區○○○段一一五五之三地號土地上之
同段四九一六建號即門牌號碼高雄市○○區○○街十七號、總面
積壹佰伍拾伍點肆壹平方公尺之加強磚造參層建物，暨未辦建物
第一次所有權保存登記如附圖建物測量圖所示同段一二八六三建
號、總面積捌拾點參肆平方公尺建物（含陽台貳點柒參平方公尺
），遷讓返還原告。
訴訟費用由被告負擔。
本判決於原告以新臺幣伍拾伍萬元為被告供擔保後，得假執行。
    事實及理由
一、本件被告己○○經合法通知，未於言詞辯論期日到場，核無
    民事訴訟法第386 條各款所列情形，爰依原告之聲請，由其
    一造辯論而為判決。
二、原告起訴主張：坐落高雄市苓雅區○○○段1155之3 地號土
    地上之同段4916建號即門牌號碼高雄市○○區○○街17號加
    強磚造3 層建物，暨未辦建物第一次所有權保存登記如附圖
    建物測量圖所示同段12863 建號建物（含陽台，下稱系爭房
    屋）1 棟，原為被告乙○○所有，經本院以民國95年度執字
    第36620 號拍賣抵押物事件（下稱系爭執行事件）查封拍賣
    ，由原告拍定並於95年10月27日領得權利移轉證書而取得所
    有權。惟於系爭執行事件中，被告己○○陳報其與被告庚○○自94年8 月25日起至104 年8 月25日止；被告丙○○陳報
    其代理被告丁○○自82年1 月10日起至102 年1 月10日止，
    各以每月新臺幣（下同）2,000 元之租金，向被告乙○○承
    租系爭房屋；被告甲○○陳報自91年間起無償居住並設籍該
    址等語，均經本院載入拍賣公告而不點交。然被告己○○、
    庚○○及丁○○實際上並未承租系爭房屋；被告甲○○、丙○○及乙○○對原告並無占用系爭房屋之正當權源，均屬無
    權占有，則原告自得請求被告遷讓返還系爭房屋等語，爰依
    所有權之法律關係，求為判決：(一)被告應將系爭房屋遷讓返
    還原告；(二)願供擔保，請准宣告假執行。
三、被告乙○○則以：其願意遷讓系爭房屋，惟需搬遷時間等語
    置辯，求為判決：原告之訴駁回。
    被告甲○○及丙○○則以：其等無資力另外租屋，不願意搬
    遷等語置辯，求為判決：原告之訴駁回。
    被告庚○○及丁○○則以：其等有向被告乙○○承租系爭房
    屋，原告無權請求搬遷等語置辯，求為判決：原告之訴駁回
    。
    被告己○○未於言詞辯論期日到場，亦未提出書狀作何聲明
    或陳述。
四、原告起訴主張系爭房屋原為被告乙○○所有，於系爭執行事
    件中，被告己○○陳報其與被告庚○○自94年8 月25日起至
    104 年8 月25日止；被告丙○○陳報其代理被告丁○○自82
    年1 月10日起至102 年1 月10日止，各以每月2,000 元之租
    金向被告乙○○承租系爭房屋；被告甲○○陳報自91年間起
    無償居住並設籍該址等語，均經本院載入拍賣公告而不點交
    ，嗣系爭房屋由原告拍定並於95年10月27日領得權利移轉證
    書而取得所有權等情，為被告乙○○、庚○○、丙○○、甲○○及丁○○所不爭執（見本院卷第97頁），而被告己○○
    於相當時期受合法通知，未於言詞辯論期日到場，復未提出
    準備書狀爭執，依民事訴訟法第280 條第1 項前段、第3 項
    前段之規定，視同自認，自應認原告之主張為真實。是以，
    本件爭點為：(一)被告己○○及庚○○有無承租系爭房屋？如
    有，其租賃契約是否對原告繼續存在？(二)被告丁○○有無承
    租系爭房屋？(三)被告是否應將系爭房屋遷讓返還原告？
五、被告己○○及庚○○有無承租系爭房屋？如有，其租賃契約
    是否對原告繼續存在？
  (一)按私文書應由舉證人證其真正，民事訴訟法第357 條前段定
    有明文，故如舉證人無法證明私文書為真正，即不具形式上
    之證據力。次按出租人於租賃物交付後，承租人占有中，縱
    將其所有權讓與第三人，其租賃契約，對於受讓人仍繼續存
    在；前項規定，於未經公證之不動產租賃契約，其期限逾5
    年或未定期限者，不適用之，民法第425 條第1 項及第2 項
    分別定有明文。是以，如係期限逾5 年而未經公證之不動產
    租賃契約，出租人將租賃物交付承租人占有後，將其所有權
    讓與第三人者，承租人即不得主張其與出租人間之租賃契約
    ，對於受讓人繼續存在。
  (二)經查，被告己○○於系爭執行事件中，陳報其與被告庚○○
    向被告乙○○承租系爭房屋，租賃期間自94年8 月25日起至
    104 年8 月25日止，租金每月2,000 元，並提出房屋租賃契
    約書1 份為憑等情，業經本院調取系爭執行事件卷宗核閱無
    訛，並有民事呈報狀及房屋租賃契約書影本各1 份在卷可稽
    （見本院卷第79至83頁），固堪信為真實。惟上開契約書為
    個人所記載，性質上乃屬私文書，因原告否認其真正（見本
    院卷第3 頁），則依民事訴訟法第357 條前段之規定，自應
    由被告己○○及庚○○證明為真正，即該契約書係被告己○○、庚○○與乙○○為租賃系爭房屋所簽署者，乃其等迄本
    院言詞辯論終結前，仍無法證明該契約書為真正，自不具有
    形式上之證據力，即無從恃以認定被告己○○、庚○○與乙○○間有租賃關係存在，則被告己○○及庚○○自非有權占
    用系爭房屋。
  (三)次查，縱使被告己○○、庚○○與乙○○間有租賃關係存在
    ，因其租賃期間自94年8 月25日起至104 年8 月25日止，共
    計10年，已逾民法第425 條第2 項規定之5 年期限，且該租
    賃契約未經公證一節，為被告庚○○所不爭執（見本院卷第
    37頁），則揆諸首揭規定，被告己○○及庚○○仍不得主張
    該租賃關係對於原告繼續存在，亦即其等對原告仍屬無權占
    有系爭房屋。是以，被告己○○及庚○○依上開租賃關係辯
    稱有權占用系爭房屋等語，即屬無據。
六、被告丁○○有無承租系爭房屋？
  (一)經查，被告丙○○於系爭執行事件中，陳報其代理被告丁○○向被告乙○○承租系爭房屋，租賃期間自82年1 月10日起
    至102 年1 月10日止，租金每月2,000 元等情，業經本院調
    取系爭執行事件卷宗核閱無訛，並有民事呈報狀影本1 份在
    卷可稽（見本院卷第84至86頁），固堪信為真實。惟被告丁○○辯稱其與被告乙○○間有上開租賃關係存在，僅提出房
    屋租賃契約書1 份為證（見本院卷第113 頁），而該契約書
    性質上屬於私文書，且原告否認其真正（見本院卷第3 頁）
    ，被告丁○○復無法證明該契約書為真正，自不具有形式上
    之證據力，即無從恃以認定被告丁○○與乙○○間有租賃關
    係存在。
  (二)被告丙○○及乙○○辯稱係因被告丁○○於82年5 月13日遭
    車禍撞成植物人，為提供被告丁○○長期之安養場所，始由
    被告丙○○代理被告丁○○向被告乙○○承租系爭房屋等語
    。惟觀諸上開契約書並未記載租賃標的，則該契約之租賃標
    的是否即為系爭房屋，已非無疑。又上開契約書之簽約日為
    82年1 月10日，當時被告丁○○尚未遭遇車禍，且已經成年
    ，即無由被告丙○○代理簽訂租賃契約之必要，足徵被告丙○○及乙○○辯稱係為被告丁○○提供安養場所而租賃系爭
    房屋等語，自非可採。再者，被告乙○○係於93年1 月16日
    始因買賣而取得系爭房屋之所有權，此有建物登記謄本1 份
    在卷足參（見本院卷第107 頁），則其於82年1 月10日尚非
    系爭房屋之所有權人，自無權將系爭房屋出租供被告丁○○
    長期使用，益徵被告丙○○及乙○○前揭所辯，顯與事實不
    符，不足採信。
  (三)至被告乙○○辯稱上開租賃契約之簽約日應為82年10月10日
    ，惟契約書上誤載為同年1 月10日，且系爭房屋係其母出資
    購買後，借名登記在舅舅名下，故其於登記為所有權人之前
    即有權處分系爭房屋等語。然被告乙○○並未舉證以實其說
    ，尚難遽採。況且，被告丙○○提出之民事呈報狀及上開契
    約書均一致記載租賃期間自82年1 月10日起至102 年1 月10
    日止，且該契約之簽約日期亦記載82年1 月10日等語，故如
    簽約日期確為同年10月10日，當不致一再發生筆誤且誤載之
    日期恰巧相符，足徵被告乙○○此部分所辯，不足採信。則
    原告主張被告丁○○與乙○○間並無租賃關係存在等語，即
    堪採信。是以，被告丁○○辯稱其與被告乙○○間有租賃關
    係存在，應屬有權占用系爭房屋等語，並非可採。
七、被告是否應將系爭房屋遷讓返還原告？
    按所有人對於無權占有其所有物者，得請求返還之，民法第
    767 條前段定有明文。經查，系爭房屋係原告所有，此有建
    物登記謄本1 份存卷可查（見本院卷第16頁），又被告己○○、庚○○及丁○○均無權占有系爭房屋，業如前述，且被
    告乙○○、丙○○及甲○○對原告均無占用系爭房屋之正當
    權源，為其等所不爭執，則揆諸前揭規定，原告請求被告遷
    讓並返還系爭房屋，自屬有據。
八、綜上所述，原告依所有權之法律關係，請求被告遷讓並返還
    系爭房屋，為有理由，應予准許。
九、原告陳明願供擔保，聲請宣告假執行，經核於法有據，爰酌
    定相當擔保金額准許之。
十、據上論結，本件原告之訴為有理由，依民事訴訟法第385 條
    第1 項前段、第85條第1 項前段、第78條、第390 條第2 項
    ，判決如主文。
中　　華　　民　　國　　96　　年　　6 　　月　　12　　日
                  民事第六庭  法  官  鄭詠仁
正本係照原本作成。
如不服本判決，應於送達後20日內，向本院提出上訴狀並表明上
訴理由，如於本判決宣示後送達前提起上訴者，應於判決送達後
10日內補提上訴理由書（須附繕本）。
中　　華　　民　　國　　96　　年　　6 　　月　　12　　日
                              書記官  王雪招
